臺灣臺中地方法院民事判決　94年度訴字第528號
原　　　告　乙○○
　　　　　　　　　　10
被　　　告　丁○○
訴訟代理人　王秋霜　律師
複　代理人　甲○○
複　代理人　丙○○
右當事人間給付貨款事件，於中華民國九十四年六月七日言詞辯
論終結，本院判決如左：
    主    文
被告應給付原告新臺幣壹佰伍拾萬元。
訴訟費用由被告負擔。
    事實及理由
一、本件原告起訴主張：被告積欠原告貨款新臺幣 (下同)壹佰
    伍拾萬元，迄今未依協議書履行，經原告於民國93年11月26
    日以臺中向上郵局第1019號存證信函催告，被告亦置之不理
    ，爰請求判決如主文所示。被告則以：其係在原告脅迫下簽
    訂協議書，被告向原告表明，若要被告個人負責清償貸款，
    被告僅願負責一半債務，其餘一半應向合夥人求償，因此於
    協議書中載明：「乙方 (即被告)先就其中新台幣柒拾伍萬
    元開立本票乙紙予甲方 (即原告)，餘款新台幣柒拾伍萬元
    ，在九十一年十一月底前，由乙方邀約黃茂昌先生共同協商
    解決」；又原告曾持臺中商業銀行大慶分行為付款人、兆銓
    實業有限公司為發票人，帳號0000000號、票號BCA0000000
    號，票期91年1月15日，面額新臺幣 (下同)玖拾萬元之支票
     (下稱系爭支票)一紙，向被告借款玖拾萬元，詎系爭支票
    屆期經被告提示，竟因存款不足而遭退票，抵銷被告積欠原
    告債務柒拾伍萬元，反而是原告應給付被告拾伍萬元等語置
    辯，請求駁回原告之訴，並陳明如受不利判決，願供擔保，
    請准宣告免為假執行。
二、原告主張之事實，業據其提出協議書、存證信函各一份均影
    本為證，核與原本相符。被告亦不爭執有積欠貨款壹佰伍拾
    萬元，並簽定協議書之事實，僅以前詞置辯。經查，
  (一)按因被詐欺或被脅迫，而為意思表示者，表意人得撤銷其意
    思表示，民法第九十二條第一項前段固有明文，惟當事人主
    張其意思表示係因被詐欺或脅迫而為之者，應就其被詐欺或
    被脅迫之事實，負舉證之責任，有最高法院21年上字第2012
    號判例可參。被告於九十四年六月七日本院審理時業已自承
    ：「被告受脅迫簽訂協議書部分，我們找不到證人所以無法
    證明」，被告既無法證明係遭脅迫下簽定協議書，被告無從
    依民法第九十二條撤銷其意思表示，兩造間之協議書，自屬
    有效。
  (二)又解釋契約，固須探求當事人立約時之真意，不能拘泥於契
    約之文字，但契約文字業已表示當事人真意，無須別事探求
    者，即不得反捨契約文字而更為曲解，有最高法院17年上字
    第1118號判例可參。依兩造所簽定之協議書內容所載：「乙
    方 (即被告)前積欠甲方 (即原告)新台幣壹佰伍拾萬元一事
    ，雙方達成協議：乙方先就其中新台幣柒拾伍萬元開立本票
    乙紙予甲方，餘款新台幣柒拾伍萬元，在九十一年十一月底
    前，由乙方邀約黃茂昌先生共同協商解決」，依其「乙方(
    即被告)前積欠甲方 (即原告)新台幣壹佰伍拾萬元一事，雙
    方達成協議」文義，明白表示被告積欠原告壹佰伍拾萬元，
    契約文字並無不明之處。所謂「由乙方邀約黃茂昌先生共同
    協商解決」，應指被告可邀約訴外人黃茂昌承擔其餘款柒拾
    伍萬元之債務，無從曲解為被告僅需負擔一半即柒拾伍萬元
    債務，其餘一半即柒拾伍萬元債務，原告應向未參與協議之
    訴外人黃茂昌求償。被告抗辯依兩造協議，其僅需負擔一半
    即柒拾伍萬元債務，其餘一半即柒拾伍萬元債務，原告應向
    訴外人黃茂昌求償，不足採信。
  (三)另當事人主張有利於己之事實者，就其事實有舉證責任，民
    事訴訟法第二百七十七條定有明文。又同法第四百條第二項
    對經裁判之抵銷數額，復明定有既判力，則主張抵銷之當事
    人就其主張抵銷之債權及數額確實存在之事實自負有舉證責
    任，有最高法院八十八年台上字第三三九八號判決可參。被
    告主張原告向其借款玖拾萬元尚未清償，可抵銷原告債務之
    事實，既為原告所否認，依前揭法條及最高法院判決意旨，
    應由被告就主張已交付借款之事實，負舉證責任。對此，被
    告固提出系爭支票一紙為證，惟支票為文義證券及無因證券
    ，支票上權利係依支票文義而發生，與其基礎之原因關係各
    自獨立，支票上權利之行使，不以其原因關係存在為前提，
    尚難因被告執有系爭支票，即得證明其所主張之原因關係即
    原告有向被告借款玖拾萬元之事實，而被告於九十四年六月
    七日本院審理時業已自承：「原告向被告借款九十萬元部分
    也找不到證人，所以也無法證明」，被告既無法證明原告有
    向其借款玖拾萬元之事實，被告主張原告向其借款玖拾萬元
    尚未清償，可抵銷原告債務云云，亦不足採信。
三、綜上所述，被告就其抗辯之事實，均無法提出證明以實其事
    。從而，原告本於兩造協議契約之法律關係，請求被告給付
    壹佰伍拾萬元，即屬有據，應予准許。又本件原告未為假執
    行之聲請，本判決亦無民事訴訟法第三百八十九條規定應依
    職權宣告假執行之情形，本院無從為假執行之宣告，被告免
    為假執行之聲請已失所附麗，自無從准許，附此敘明。
四、結論：原告之訴為有理由，依民事訴訟法第七十八條，判決
    如主文。
中　　華　　民　　國　　94　　年　　6 　　月　　21　　日
                  民事第二庭    法  官  劉正中
上正本係照原本作成。
如對本判決上訴，須於判決送達後20日內向本院提出上訴狀。
中　　華　　民　　國　　94　　年　　6 　　月　　21　　日
                                書記官
